【裁判字號】    89,訴,208
【裁判日期】    890815
【裁判案由】    偽造文書等
【裁判全文】
臺灣高雄地方法院刑事判決                          八十九年度訴字第二八號
    公  訴  人  臺灣高雄地方法院檢察署檢察官
    被      告  己○○
    選任辯護人  樓嘉君
    被      告  辛○○
    被      告  乙○○
    被      告  癸○○
    被      告  壬○○
    被      告  甲○○
    被      告  子○○
    被      告  庚○○
右列被告因偽造文書案件，經檢察官提起公訴（八十八年度偵字第一二二五九號、第
一０九八九），本院判決如左：
  主  文
己○○故買贓物，處有期徒刑肆月，緩刑貳年。
辛○○牙保贓物，處有期徒刑肆月，緩刑貳年。
乙○○牙保贓物，處有期徒刑肆月；又意圖為自己不法之所有，以詐術得財產上不法
之利益，處有期徒刑參月；應執行有期徒刑陸月，緩刑參年。
癸○○牙保贓物，累犯，處有期徒刑陸月。
壬○○牙保贓物，處有期徒刑肆月；又共同偽造私文書，足以生損害於他人，處有期
徒刑伍月，偽造之八十八年一月二十七日賣主戊○○與買主甲○○汽車買賣合約書貳
紙、偽造之八十八年一月二十七日賣主戊○○與買主子○○汽車買賣合約書貳紙，均
沒收；應執行有期徒刑捌月，緩刑參年，偽造之八十八年一月二十七日賣主戊○○與
買主甲○○汽車買賣合約書貳紙、偽造八十八年一月二十七日賣主戊○○與買主子○○汽車買賣合約書貳紙，均沒收。
甲○○故買贓物，累犯，處有期徒刑陸月；又共同偽造私文書，足以生損害於他人，
累犯，處有期徒刑柒月，同前項偽造之八十八年一月二十七日賣主戊○○與買主甲○○汽車買賣合約書貳紙、偽造之八十八年一月二十七日賣主戊○○與買主子○○汽車
買賣合約書貳紙，均沒收；應執行有期徒刑壹年，同前項偽造之八十八年一月二十七
日賣主戊○○與買主甲○○汽車買賣合約書貳紙、偽造之八十八年一月二十七日賣主
戊○○與買主子○○汽車買賣合約書貳紙，均沒收。
子○○故買贓物，處有期徒刑肆月；又共同偽造私文書，足以生損害於他人，處有期
徒刑伍月，同前項偽造之八十八年一月二十七日賣主戊○○與買主甲○○汽車買賣合
約書貳紙、偽造之八十八年一月二十七日賣主戊○○與買主子○○汽車買賣合約書貳
紙，均沒收；應執行有期徒刑捌月，同前項偽造之八十八年一月二十七日賣主戊○○
與買主甲○○汽車買賣合約書貳紙、偽造之八十八年一月二十七日賣主戊○○與買主
子○○汽車買賣合約書貳紙，均沒收。
庚○○故買贓物，處有期徒刑肆月，緩刑貳年。
    事  實
一、癸○○前因違反槍砲彈藥刀械管制條例，經臺灣高等法院臺南分院以八十五年度
    上易字第一五四八號判處有期徒刑八月確定，於民國八十六年十二月三日執行完
    畢。又甲○○前因偽造文書案件，經臺灣高等法院臺南分院以七十八年度上更二
    字二八五號判決有期徒刑三月十五日確定，於八十五年十二月五日執行完畢。
二、己○○於八十八年七月間，在跳蚤雜誌刊登欲購買雙Ｂ自用小客車之廣告，明知
    某年籍姓名不詳自稱「顏小姐」之成年人，向其兜售欠缺行車執照之車號ＹＴ—
    ０００三號ＢＭＷ牌自小客車一部，係來路不明之贓物（原為戊○○所有，於八
    十七年七月九日下午一時十五分許出租予丙○○，於同日，丙○○於臺南市內應
    徵接待司機時，遭人騙取該車），竟仍於八十七年七月二十日下午，在臺南縣西
    港鎮新興村一五巷五二號其經營之電腦公司前，以新臺幣（下同）十萬元之代價
    ，向該名自稱「顏小姐」之人購買車號ＹＴ—０００三號自小客車一部。因該車
    欠缺行車執照，己○○乃於八十七年十一月初，在臺南市○○路○段八九號辛○○住處隔壁，將車號ＹＴ—０００三號自小客車交付予知情辛○○，向辛○○表
    明該車欠缺行車執照及相關車籍資料，委託辛○○代為訊問可否申辦該車之行車
    執照及代為處理該車。辛○○明知己○○所交付之車號ＹＴ—０００三號自小客
    車係來路不明之贓物，仍予以收受，並於八十七年十二月初，在臺南市○○路○
    段八六號旁騎樓，告知乙○○車號ＹＴ—０００三號自小客車係欠缺行車執照及
    相關車籍資料之車輛，復將之交付予知情之乙○○代為出售。乙○○明知車號Ｙ
    Ｔ—０００三號自小客車為來路不明之贓車，竟猶予以收受，並於八十七年十二
    月底，在臺南市○○路七八二號「仁翔保養廠」委託知情之癸○○代為出售，因
    於該車之天窗略有損壞，乙○○乃將該車置於前開「仁翔保養廠」先行修復天窗
    ，再於八十八年一月二十七日將車號ＹＴ—０００三號自小客車交付予癸○○尋
    找買主。癸○○明知車號ＹＴ—０００三號自小客車係來路不明之贓物，猶予以
    收受，並於八十八年一月二十七日下午四時三十分許，在臺南市○○路○段一七
    九號旁，將該車交付予知情之壬○○代為出售，且於壬○○出售該車後，自壬○○處取得現金八萬元及以高雄市第三信用合作社為付款人、到期日八十八年二月
    二十八日、票面金額十萬元之支票一紙。癸○○自壬○○處取得前開現金及支票
    後，乃於八十八年一月二十八日，交付五萬元予乙○○充作出售車號ＹＴ—００
    ０三號自小客車之價款。乙○○於取得癸○○交付之汽車價款五萬元後，本應將
    之全數交付予委託出售車輛之辛○○，竟另基於意圖為自己不法之所有，向辛○○佯稱因車號ＹＴ—０００三號自小客車之車牌被警方查扣，該車又無行車執照
    及其他相關之車籍資料，已以低價二萬元轉賣予解體場等語，致辛○○不疑有他
    而陷於錯誤，乙○○遂僅交付二萬元予辛○○充作出售車號ＹＴ—０００三號自
    小客車汽車之代價，因而獲得減免應轉付辛○○三萬元之不法利益。壬○○自癸○○處收受車號ＹＴ—０００三號自小客車後，旋即於八十八年一月二十七日晚
    間八時許，將之開往高雄市○○○路五九六號「禾益汽車商行」向甲○○兜售，
    甲○○明知車號ＹＴ—０００三號自小客車係來路不明之贓車，詎仍予以買受，
    並交付現金八萬元及票面金額十萬元之支票一紙予壬○○。甲○○於買受車號Ｙ
    Ｔ—０００三號自小客車後，乃在高雄市○○○路五九六號「禾益汽車商行」內
    ，立即（即八十八年一月二十七日晚間八時許）將之轉售予知情之子○○，子○○並交付二十一萬五千元予甲○○。壬○○、甲○○、子○○為掩飾渠等間不正
    常之汽車交易過程，遂另共同基於偽造私文書之犯意聯絡，由甲○○於戊○○（
    賣方）與甲○○（買方）、戊○○（賣方）與子○○（買方）之汽車買賣合約書
    （各為一式二份）上，偽造汽車所有權人「戊○○」之簽名於甲方（賣方）項下
    ，並由壬○○於戊○○（賣方）與甲○○（買方）之汽車買賣合約書（一式二份
    ）上偽造「乙○○」之簽名於代售人項下，足以生損害於戊○○與乙○○，並將
    戊○○（賣方）與子○○（買方）之汽車買賣合約書交予子○○收執。子○○於
    買受車號ＹＴ—０００三號自小客車後，於八十八年一月二十九日，在高雄大順
    一路二五０號「富祥汽車商行」，復以三十八萬元之價格出售予知情之庚○○。
    庚○○明知車號ＹＴ—０００三號自小客車為來路不明之贓物，仍以三十八萬元
    之價格予以買受，並交付現金十萬元及到期日分別為八十八年二月五日、八十八
    年二月十日之支票予子○○。庚○○於取得車號ＹＴ—０００三號自小客車後，
    再於八十八年二月一日駕駛該車前往高雄市紅毛港漁會前詢問丁○○（另行審結
    ）是否有意購買。丁○○乃於八十八年二月二日下午四時許，在高雄市○○區○○路、桂林路口加油站，以四十五萬元之價格向庚○○買受該車，預付定金二十
    五萬元，並於八十八年二月十日晚間七時許，將車號ＹＴ—０００三號自小客車
    出借予不知情之李世樑作為迎娶之用。嗣於八十八年二月十一日凌晨二時許，李
    世樑將車號ＹＴ—０００三號自小客車停放在高雄市小港區○○○路四十一號馬
    路旁，經警查獲該車為贓車，而查悉上情。
三、案經被害人戊○○訴請高雄市政府警察局小港分局移送臺灣高雄地方法院檢察署
    檢察官偵查起訴。
    理  由
一、訊據被告己○○固不否認於八十七年七月二十日，向年籍姓名不詳自稱「顏小姐
    」之人購買未具行車執照之車號ＹＴ—０００三號自小客車一部，並交付現金十
    萬元予「顏小姐」，再於八十七年十一月初，將該車交予被告辛○○；被告辛○○固不否認於八十七年十一月初自被告己○○處收受車號ＹＴ—０００三號自小
    客車，復於八十七年十二月初交予被告乙○○，及被告乙○○向其表示因車號Ｙ
    Ｔ—０００三號自小客車車牌被扣，已以低價賣給解體場，而自被告乙○○處收
    受二萬元；被告乙○○固不否認於八十七年十二月初自被告辛○○處收受車號Ｙ
    Ｔ—０００三號自小客車，受被告辛○○之委託代為尋覓買主，而於八十七年十
    二月底委託被告癸○○代為出售，並自被告癸○○處收受出賣該車之價款五萬元
    ，及向被告辛○○表示車號ＹＴ—０００三號自小客車車牌在高雄被扣，已以低
    價賣給解體場；被告癸○○固不否認於八十七年十二月底受被告乙○○之委託代
    售車號ＹＴ—０００三號自小客車，經被告乙○○修理天窗後，在八十八年一月
    二十七日交付，而由其代覓買主，再於同日將車號ＹＴ—０００三號自小客車交
    付予壬○○，委託壬○○代為出售，並自壬○○處收受價金十八萬元；被告壬○○固不否認於八十八年一月二十七日自被告癸○○處收受車號ＹＴ—０００三號
    自小客車，並於同日將之出售予被告甲○○，由被告甲○○先行交付定金十八萬
    元，及於賣主戊○○與買主甲○○汽車買賣合約書代售人項下書寫被告「乙○○
    」之姓名；被告甲○○固不否認於八十八年一月二十七日向被告壬○○購買車號
    ＹＴ—０００三號自小客車，交付定金十八萬元，並於賣主戊○○與買主甲○○
    、賣主戊○○與買主子○○汽車買賣合約書甲方（賣方）項下自行書寫車主「戊○○」之姓名；被告子○○固不否認於八十八年一月二十七日向被告甲○○購買
    車號ＹＴ—０００三號自小客車，交付定金二十一萬五千元，嗣於八十八年一月
    二十九日出售予被告庚○○，並與被告甲○○簽訂汽車買賣合約書；被告庚○○
    固不否認於八十八年一月二十九日向被告子○○購買車號ＹＴ—０００三號自小
    客車，並交付現金十萬元及支票二紙為支付等情。
二、惟均矢口否認有何公訴人所指之犯行，被告己○○辯稱：伊是在跳蚤雜誌刊登買
    車廣告，在八十七年七月二十日，「顏小姐」向其兜售車號ＹＴ—０００三號自
    小客車，總價金五十三萬元，因當天來不及過戶，「顏小姐」也沒有拿任何證件
    給伊，所以只先交付定金十萬元，「顏小姐」表示會將證件補齊，一星期後「顏
    小姐」表示她在大陸，等十月份回國後再處理該車，因「顏小姐」一直未出面處
    理，伊才在八十七年十一月初將車子交給朋友辛○○代為查詢有無問題，因該車
    欠缺證件伊也不想要，就說任由辛○○處理，並不知道是贓車；被告辛○○則辯
    稱：是己○○將車交給伊代為查詢有無問題，伊就委託乙○○去查詢，結果並不
    是失竊車，後來乙○○向伊表示車牌被扣，伊就跟乙○○說看要如何處理，之後
    乙○○說車子賣給解體場，交給伊二萬元，並不知道車子是贓車；被告乙○○辯
    稱：當初辛○○交車後有查詢過，該車並不是失竊車，伊將車交給癸○○時有跟
    他說車子沒有行照，癸○○說車子賣五萬元，交二萬元給辛○○，並不知道車子
    是贓車；被告癸○○則稱：伊是將車子交給壬○○去賣，事後壬○○說車子賣五
    十二萬元，並交定金十八萬給伊，因伊當時沒空，所以請在臺南的同事先交付五
    萬元給乙○○，當初查詢結果車子並不是贓車；被告壬○○辯稱：車子是以五十
    二萬元賣給甲○○，甲○○並先交定金十八萬元，乙○○說車主去大陸，暫時拿
    不到證件，因有查詢過電腦車子並不是失竊車，所以甲○○就先下大定，表示等
    證件完備過戶後付清尾款，並不知道車子是贓車；被告甲○○辯稱：伊與壬○○
    已經交易多時，過去交易都沒有出過問題，所以伊信任壬○○，而且車子經查詢
    也不是失竊車，伊才會購買，至於合約書上車主的姓名是順筆寫的，並沒有偽造
    文書的意思；被告子○○則辯稱：伊與甲○○交易過很多次，都沒有出過問題，
    所以信任甲○○，才在證件未齊備的情形下買車，而且當時有查詢過不是贓車；
    被告庚○○亦辯稱：伊是信任子○○，而且子○○有提出買賣合約書及一份車籍
    資料，伊才向子○○購買，並不知道車子是贓車云云。
三、經查：
  (一)被告乙○○係以車號ＹＴ—０００三號自小客車因車牌被扣，又無行車執照及其
    他車籍資料，故以低價出賣予解體場，而交付二萬元予被告辛○○之情，業經被
    告辛○○供述在卷，且被告乙○○亦自承並無車牌被拆之情（見本院八十九年七
    月二十五日審判筆錄），是被告乙○○自被告癸○○處收受五萬元後，以前開不
    實之理由為藉口，藉機僅交付二萬元予被告辛○○，而減免交付其他汽車價款之
    義務，其有為自己不法之所有之意圖，並因而獲得減免給付之不法利益甚明。是
    被告乙○○詐欺部分之犯行，應堪認定。
  (二)又車號ＹＴ—０００三號自小客車係車主戊○○於八十七年七月九日下午一時十
    五分許出租予證人丙○○，證人丙○○於當天在臺南市內應徵接待司機工作時，
    遭人詐騙該車等情，業經證人戊○○於警訊中、證人丙○○於本院中證述綦詳，
    證人丙○○並於八十七年七月九日向臺南市警察局第一分局報案該車遭詐騙，有
    臺南市警察局第一分局受理刑事案件報案三聯單附於八十七年度偵字第二四二三
    三號卷可稽，是車號ＹＴ—０００三號自小客車係因詐欺之財產犯罪所得之贓物
    一情，堪予認定。
  (三)又車號ＹＴ—０００三號自小客車係車主戊○○於八十八年二月三日向警方申報
    於當日晚間九時三十分許，在高雄市○○區○○路西子灣停車場被竊，而證人丙○○前於八十七年七月九日即向警方申報車號ＹＴ—０００三號自小客車遭人詐
    騙等情，並經被害人戊○○指述、證人丙○○證述在卷。再者，警方之電腦系統
    雖與監理機關之電腦系統連線，然監理機關就得禁止過戶之情形僅限於失竊，而
    不及於遭詐欺之情形，是車號ＹＴ—０００三號自小客車雖於八十七年七月九日
  即經證人丙○○向警方申報遭詐騙，然此並不顯示於監理機關之電腦系統，車主
    亦不得以車輛遭詐騙為由，向監理機關主張禁止過戶，合先敘明。
  (四)又行車執照係用以表明車籍資料，包括車齡、車號、車主等之證件，亦係作為車
    輛擁有正當來源之重要證明文件，一般汽車駕駛均知駕駛車輛時應隨身攜帶以便
    查驗，辦理汽車過戶時，行車執照更是不可或缺之重要文件，此為眾所周知之事
    。然被告己○○、甲○○、子○○、庚○○等人於買受時車號ＹＴ—０００三號
    自小客車，均未取得該車之行車執照及其他相關車籍資料，被告辛○○、乙○○
    、癸○○、壬○○於代售該部自小客車時，亦未取得該車之行車執照及其他相關
    車籍資料，此已與一般交易之常情有悖。況且，贓物不限於因竊盜犯罪所得之物
    ，因其他財產犯罪所得之物亦屬之，是一般買賣車輛之人仍需在有其他足資證明
    車輛正當來源之證件下交易，始為交易之常態，不得僅因該車並未申報失竊，即
    認其非贓物甚明。
  (五)再者，固然車輛之處分不以所有權人為限，然授權他人代為處理車輛，該他人必
    有得顯示其係有權處分之相關憑證，交易相對人始有相信該他人之可能，交付行
    車執照不失為代表該他人為有權處分之重要依據，否則於該他人於出售車輛時，
    交易相對人如何確定出賣人為何人，如何確定該他人是否為有權處分之人。被告
    己○○供承係於跳蚤雜誌刊登廣告表示欲購買雙Ｂ房車而買受車號ＹＴ—０００
    三號自小客車，是被告己○○取得該車之途徑本即非經由一般之汽車中古商、或
    經由熟識人之介紹所為，被告己○○與該名自稱「顏小姐」之人間並無任何信任
    之基礎可言，被告己○○更應知小心謹慎，以避免購入來路不明之贓車，更應以
    其他積極之方式以保障自身之權益，始為合理，豈有於不知車主為何人之情形下
    ，即率而購買車號ＹＴ—０００三號自小客車，又未與「顏小姐」簽訂任何形式
    之買賣契約，實有違一般交易常情。另以被告己○○為具有高職學歷，又為心智
    正常之成年人，當無不知辦理汽車過戶需具備行車執照之理，更無不知欠缺行車
    執照及相關車籍資料之車輛極有可能為贓車之情；且被告己○○復有多次於跳蚤
    市場交易汽車遭騙之情形，被告己○○更無相信「顏小姐」所交付欠缺行車執照
    及相關車籍資料之車號ＹＴ—０００三號自小客車具有正當來源，足見被告己○○對車號ＹＴ—０００三號自小客車係贓車一情，有所認識。且被告己○○於買
    受後近四月之時間，均未積極要求「顏小姐」前來辦理過戶，或補齊證件，十萬
    元雖非屬鉅額金錢，然亦非屬小數目，被告己○○應知於欠缺證件無法辦理過戶
    之情形下，縱占有車號ＹＴ—０００三號自小客車亦無法提供何種保障，被告己○○絲毫不知其交易過程之風險，逕行相信不相識之人向其兜售未具車輛相關證
    明文件之車輛具有正當來源，又先行交付十萬元，是被告己○○所辯實與常理不
    符，均無可採，其故買贓物之犯行，應堪認定。
  (六)又被告辛○○雖辯稱：僅係收受車號ＹＴ—０００三號自小客車查詢資料，並非
    代被告己○○出售該車；然查詢ＹＴ—０００三號自小客車之相關資料，僅需被
    告己○○告知車號即可，實無將整部自小客車交付之必要；且該車係被告己○○
    以十萬元之代價購得，未經被告己○○之授權，被告辛○○當無任意將之交付他
    人，或任由他人處分之理，以被告辛○○其後更授權被告乙○○代為出售該車等
    情觀之，顯見被告辛○○收受車號ＹＴ—０００三號自小客車之目的不僅於查詢
    相關資料，而在處分該車，且此亦係基於被告己○○之授權所為。再被告己○○
    於交付車號ＹＴ—０００三號自小客車時即告知被告辛○○該車欠缺行車執照，
    且距其與前手交易之時間已有四月，若係正常之車輛，被告己○○早可自行將車
    號ＹＴ—０００三號自小客車順利過戶，何來交付車輛委請被告辛○○查詢車輛
    來源是否正當之必要；再佐以，被告己○○並無任何有關該車車籍資料之證明文
    件，復不知原車主為何人，又未與原所有權人訂定任何形式之買賣契約，衡以一
    般正常人之智識，被告辛○○當無不知被告己○○所交付者為贓車之情。是被告
    辛○○所辯，亦無足採，其牙保贓物之犯行，堪予認定。
  (七)又被告乙○○雖亦辯稱不知該車係贓車；然被告乙○○於收受該車時並未取得任
    何車輛之證明文件，被告辛○○委託被告乙○○代為出售，卻就出售之條件為何
    均未加以限制，此已與一般授權他人處分車輛之情形迥異；且被告乙○○本在汽
    車修護廠工作，對汽車相關事項之靈敏度應較一般人為高，對此種欠缺來源資料
    之車輛極有可能為贓車一情，其當知之甚明；再佐以被告乙○○於該車委託被告
    癸○○出售後，即以該車車牌被扣，已以低價出售予解體場為由詐騙被告辛○○
    ，並僅交付出售所得之一部份二萬元予被告辛○○，若係正常之車輛，被告辛○○絕不可能相信被告乙○○僅處分得款二萬元，被告乙○○亦不可能以此等理由
    誆騙被告辛○○，益證被告辛○○、乙○○均知車號ＹＴ—０００三號自小客車
    係贓車，被告乙○○始敢以此等理由為詐術詐騙被告辛○○。被告乙○○辯稱不
    知車號ＹＴ—０００三號自小客車為贓車，亦無可採。被告乙○○牙保贓物之犯
    行，亦堪認定。
  (八)又被告癸○○、壬○○、甲○○、子○○均為從事中古汽車買賣之人，被告甲○○更為「禾益汽車商行」之負責人，被告子○○亦為「熊鶯汽車商行」之負責人
    ，渠等對一般汽車交易所應具備之證件及買賣之程序，更應較一般人為熟識，對
    中古汽車所應具備之行情，亦有一定程度之認識；再佐以，被告庚○○於警訊中
    供稱係以三十八萬元之代價向被告子○○購買該車，另案被告丁○○亦稱係以四
    十五萬元之代價向被告庚○○購買該車（見警卷第十二頁、第十一頁），雖被告
    庚○○其後改稱係以五十五萬元向被告子○○購買車號ＹＴ—０００三號自小客
    車（見本院八十九年三月九日訊問筆錄），然被告庚○○製作警訊筆錄之時間為
    八十七年二月十一日上午七時五十分，有警訊筆錄可參，距其向被告子○○購買
    車號ＹＴ—０００三號自小客車之八十八年一月二十九日，僅相距二星期左右，
    被告庚○○對買入車號ＹＴ—０００三號自小客車之價格應當記憶甚為清晰，而
    無誤記之可能；況且，另案被告丁○○於警訊中亦稱：向被告庚○○買入車號Ｙ
    Ｔ—０００三號自小客車之價格為四十五萬元，另案被告丁○○製作警訊筆錄之
    時間為八十八年二月十一日上午六時二十分許，距向被告庚○○購買車號ＹＴ—
    ０００三號自小客車之八十八年二月二日，僅相距九天，另案被告丁○○更無誤
    記價額之可能，以被告庚○○買入及賣出之時間相距僅有四天，車號ＹＴ—００
    ０三號自小客車於該期間內又無何受損害之情形，被告庚○○當無折價十萬元以
    出售之必要，益見被告庚○○於本院所述係以五十五萬元買入車號ＹＴ—０００
    三號自小客車之情為不可採，應以被告庚○○於警訊中之供述為可採。既被告庚○○係以三十八萬元之價格向被告子○○購買車號ＹＴ—０００三號自小客車，
    而被告子○○係於八十八年一月二十七日買入後，於八十八年一月二十九日即再
    行轉手出售予被告庚○○，衡情被告子○○向被告甲○○購買車號ＹＴ—０００
    三號自小客車之價格不可能高於三十八萬元，足認被告癸○○、壬○○、甲○○
    、子○○於警、偵訊及本院審理中所述買入或賣出之價格，均為不實；再者，被
    告癸○○、壬○○、甲○○、子○○歷次於警、偵訊及本院審理中供述之買賣價
    格均有不同，益見渠等係有隱瞞真實交易價格之意。
  (九)又被害人戊○○於警訊中陳稱車號ＹＴ—０００三號自小客車當時之價值約六十
    萬元，是與被告甲○○、子○○買入之價格已有相當之差距，以被告癸○○、壬○○、甲○○、子○○均為從事中古汽車買賣之人，當可辨識中古車輛應有之市
    價，渠等在欠缺任何證明文件之情形下，以顯不相當之價格牙保或買入車號ＹＴ
    —０００三號自小客車，堪認渠等對車號ＹＴ—０００三號自小客車係贓車一情
    ，有所認識。再者，被告癸○○、壬○○、甲○○、子○○於警、偵訊及本院審
    理中所述之買賣價格不可採，及被告甲○○、子○○購入車號ＹＴ—０００三號
    自小客車之價格應低於三十八萬元等情，已如前述，是被告壬○○、甲○○、子
    ○○為何於汽車買賣合約書上書寫渠等之交易價格為五十二萬元，而不以真正之
    交易價格為之，益證被告壬○○、甲○○、子○○之目的即在掩飾渠等間以不相
    當價格買賣該車之事實。又被告乙○○於本院清楚供述被告癸○○告知出售車號
    ＹＴ—０００三號自小客車所得係五萬元（見本院八十九年三月二十八日訊問筆
    錄），與市場應有之交易價格相差甚大，被告癸○○所稱被告壬○○係以五十餘
    萬元出售該車，復與實情不符，已如前述，是綜合上情觀之，被告癸○○、壬○○、甲○○、子○○對車號ＹＴ—０００三號自小客車係贓車一情有所認識，亦
    堪認定，被告癸○○、壬○○牙保贓物之犯行，被告甲○○、子○○故買贓物之
    犯行，均堪認定。
  (十)另被告庚○○雖亦以不知車號ＹＴ—０００三號自小客車為贓車，且被告子○○
    曾出示買賣契約及車籍資料為辯，然被告庚○○買入該車之價格應為三十八萬元
    ，而非五十五萬元一情，已如前述，是被告庚○○購買該車之價格以顯較市價為
    低；且被告子○○所提出買賣契約上書寫之價格為五十二萬元，較被告庚○○買
    入之價格為高，以被告子○○買入及賣出車號ＹＴ—０００三號自小客車之時間
    僅相差二天，被告庚○○亦無相信該買賣契約之理；再輔以，被告子○○並無任
    何有關車號ＹＴ—０００三號自小客車之車籍資料可以提出，為被告子○○所不
    否認，是無被告庚○○所述之車籍資料存在甚明，被告庚○○以顯低於市價之價
    格，買入未具任何證件之車輛，故被告庚○○對車號ＹＴ—０００三號自小客車
    係贓車一情有所認識，亦堪認定。被告庚○○故買贓物之犯行，應堪認定。
  (十一)再者，被告壬○○、甲○○、子○○明知車號ＹＴ—０００三號自小客車係贓車
    一情，已如前述，不論被告壬○○、甲○○、子○○係經由何等方式知悉車主為
    戊○○，渠等應知戊○○並未授權任何人出售前開車輛，被告壬○○、甲○○、
    子○○為掩飾渠等間不正常之交易過程，竟以車主戊○○之名義前後書立四份（
    一式二份，共為二式）汽車買賣合約書，推由被告甲○○在賣主戊○○與買主甲○○、賣主戊○○與買主子○○之汽車買賣合約書於甲方（賣方）項下偽造「戊○○」之簽名，且未經被告乙○○之授權或同意，擅由被告壬○○於賣主戊○○
    與買主甲○○之汽車買賣合約書上代售人項下偽造「乙○○」之簽名，渠等有偽
    造文書之犯意甚明。被告甲○○辯稱係因習慣才寫上車主之姓名一詞，顯不可採
    。被告壬○○、甲○○、子○○偽造私文書之犯行，亦堪認定。
四、核被告己○○、甲○○、子○○、庚○○明知係來路不明之贓物而予以買受，核
    其所為均係犯刑法第三百四十九條第二項之故買贓物罪。又被告辛○○、乙○○
    、癸○○、壬○○明知為贓物而收受，並媒介他人購買之行為，核其所為均係犯
    刑法第三百四十九條第二項之牙保贓物罪。又被告乙○○為減免對被告辛○○之
    給付義務，佯稱車牌被扣，已以低價出售予解體場，核其所為係犯刑法第三百三
    十九條第二項之詐欺得利罪。又被告壬○○、甲○○、子○○明知車號ＹＴ—０
    ００三號自小客車為贓車，竟於四份汽車買賣合約書上（即各以戊○○為出賣人
    、甲○○為買受人，及以戊○○為出賣人、子○○為買受人，各一式二份，共計
    四份）偽造「戊○○」之署押，於二份汽車買賣合約書上（即以戊○○為出賣人
    、甲○○為買受人，一式二份）偽造乙○○之署押，偽以戊○○之名義與被告甲○○、子○○簽訂買賣契約，核其所為係犯刑法第二百十條之偽造私文書罪。又
    偽造署押為偽造文書之部分行為，不另論罪。被告壬○○、甲○○、子○○雖先
    後書立四份汽車買賣合約書，然此均為達成掩飾渠等不正常交易之單一犯意所為
    ，為法律上之一行為，為單純一罪。又被告壬○○、甲○○、子○○就前開偽造
    私文書之犯行間，有犯意之聯絡及行為分擔，皆為共同正犯。又被告乙○○所犯
    上開牙保贓物、詐欺得利二罪間，犯意各別，行為互殊，應予分論併罰。又被告
    壬○○、甲○○、子○○係為達成掩飾渠等故買、牙保贓物之犯行，始偽造私文
    書，是被告壬○○所犯上開牙保贓物及偽造私文書間，被告甲○○、子○○所犯
    故買贓物與偽造私文書間，犯意各別，罪名有異，應予分論併罰。公訴人認被告
    乙○○、壬○○、甲○○、子○○所犯上開二罪間，有方法結果之牽連關係，尚
    有未洽。又被告癸○○前因違反槍砲彈藥刀械管制條例案件，經臺灣高等法院臺
    南分院判處有期徒刑八月，於八十六年十二月三日執行完畢，被告甲○○前因偽
    造文書案件，經臺灣高等法院臺南分院判處有期徒刑三月十五日，於八十五年十
    二月五日執行完畢，各有臺灣高等法院被告全國前案紀錄表附卷可參，被告癸○○、甲○○受有期徒刑之執行完畢，五年以內再犯有期徒刑以上之罪，為累犯，
    應依刑法第四十七條規定，加重其刑。爰審酌被告己○○明知係來路不明之贓物
    ，仍予以買受，使財產性犯罪之財物有行銷之管道，助長其犯罪，且犯後一再否
    認犯行，未見悔意，惟念其並未因而獲得任何利益，且車號ＹＴ—０００三號自
    小客車亦經被害人戊○○領回，有贓物認領保管收據可憑，對被害人所生之損害
    尚輕；被告辛○○明知係來路不明之贓物，仍予以媒介他人購買，暢通財產性犯
    罪所得財物行銷之管道，助長財產性犯罪之盛行，且犯後一再否認犯行，未見悔
    意，惟念其僅獲得二萬元之利益，所得尚小，且車號ＹＴ—０００三號自小客車
    並已經被害人領回，對被害人所生之損害尚輕；被告乙○○明知係贓車仍予以媒
    介他人購買，並因而藉機詐騙他人，獲得財產上不法之利益，惟念其坦承詐欺部
    分之犯行，態度尚佳，車號ＹＴ—０００三號自小客車並經被害人領回，所生損
    害尚小；被告癸○○明知係贓車而予以媒介牟利，暢通財產性犯罪所得之行銷管
    道，助長社會財產性犯罪之風氣，且犯後一再否認犯行，未見悔意；被告謝三龍
    、甲○○、子○○均以經營中古車買賣為業，竟牙保、故買來路不明之贓物，惡
    性較為重大，且為掩飾其贓物犯行，竟偽以「戊○○」名義簽訂買賣契約，足以
    生損害於戊○○，犯後又一再否認犯行，未見悔意，惟念其對被害人所生之損害
    尚輕；被告庚○○明知為來路不明之贓物，竟予以買受，且犯後一再否認犯行，
    尚無悔意，惟念其對被害人所生之損害尚輕等一切情狀，各量處如主文所示之刑
    ，並就被告乙○○、壬○○、甲○○、子○○部分定其應執行之刑。又被告己○○、辛○○、乙○○、壬○○、庚○○前均未曾受有期徒刑以上刑之宣告，有臺
    灣高等法院被告全國前案紀錄表可參，因一時貪圖小利致罹刑典，惟被害人已將
    車輛取回，所生之損害尚輕，經此偵審程序及罪刑之宣告，當知所警惕，信無再
    犯之虞，本院因認所宣告之刑以暫不執行為當，併予宣告如主文所示之緩刑，以
    啟自新。至偽造之八十八年一月二十七日賣主戊○○與買主甲○○汽車買賣合約
    書二紙、偽造之八十八年一月二十七日賣主戊○○與買主子○○汽車買賣合約書
    署押二紙，為共同被告壬○○、甲○○、子○○所有，因犯罪所得之物，爰依刑
    法第三十八條第一項第三款規定，宣告沒收。至前開四紙偽造汽車買賣合約書上
    偽造「戊○○」共四枚及「乙○○」之署押共二枚，為偽造私文書之一部分，因
    偽造之汽車買賣合約書已經本院宣告沒收，偽造之「戊○○」、「乙○○」署押
    即包括其內，爰不另以宣告沒收。
五、至公訴人另認被告壬○○、甲○○、子○○另涉有行使偽造私文書之罪嫌；然按
    刑法所謂行使偽造私文書，係指行為人本於文書之內容有所主張而言，被告子○○、庚○○固均稱有於買賣車輛時出示該買賣契約，然被告庚○○明知車號ＹＴ
    —０００三號自小客車為贓車已如前述，是被告庚○○對該契約乃主張被告子○○係自車主戊○○購買該車而有權處分係虛偽一情，知之甚明，被告子○○亦知
    被告庚○○明知車號ＹＴ—０００三號自小客車為贓車，其本即無權處分，是被
    告子○○並無對被告庚○○主張該契約之內容應堪認定。此外，本院復查無其他
    積極證據足證被告壬○○、甲○○、子○○有何行使偽造私文書之犯行，惟公訴
    人認此部分與前揭論罪科刑之偽造私文書罪間，有高、低度行為之吸收關係，爰
    不另為無罪之諭知。
據上論斷，應依刑事訴訟法第二百九十九條第一項前段，刑法第二十八條、第二百十
條、第三百三十九條第二項、第三百四十九條第二項、第四十七條、第五十一條第五
款、第七十四條第一款、第三十八條第一項第三款，罰金罰鍰提高標準條例第一條前
段，判決如主文。
本案經檢察官劉玲興到庭執行職務。
中      華      民      國    八十九    年      八      月     十五     日
                                  臺灣高雄地方法院刑事第七庭
                                      法  官    曾  淑  娟
右正本證明與原本無異。
如不服本判決，應於判決送達後十日內，向本院提出上訴狀。
                                      書記官    陳  恩  如
中      華      民      國    八十九    年      八      月     十五     日
附錄本判決論罪之法條：
刑法第二百十條：
偽造、變造私文書，足以生損害於公眾或他人者，處五年以下有期徒刑。
刑法第三百三十九條第二項：
以前項方法得財產上不法之利益或使第三人得之者亦同。
刑法第三百四十九條第二項：
搬運、寄藏、故買贓物或為牙保者，處五年以下有期徒刑、拘役或科或併科一千元以
下罰金。


司法院資訊處製作；財團法人民間司法改革基金會備份。
